臺灣高等法院臺南分院刑事判決
110年度上訴字第10號
上  訴  人  臺灣嘉義地方檢察署檢察官
被      告  陳建志



指定辯護人  本院公設辯護人  簡松柏
上列上訴人因被告毒品危害防制條例案件，不服臺灣嘉義地方法
院109年度訴字第531號中華民國109年10月30日第一審判決（起
訴案號：臺灣嘉義地方檢察署109年度偵字第3308號），提起上
訴，本院判決如下：
    主  文
上訴駁回（即無罪部分）。
    理  由
一、公訴意旨略以：被告陳建志於民國109年2月21日與莊雅芬以
    微信或與LINE通訊軟體聯絡後，於同日晚間10時57分在嘉義
    市○○○街與○○○街口見面，由被告販賣新臺幣（下同）1000元
    之甲基安非他命1包給莊雅芬，因認被告涉犯修正前毒品危
    害防制條例第4條第2項之販賣第二級毒品罪嫌。
二、犯罪事實應依證據認定之，無證據不得認定犯罪事實；又不
    能證明被告犯罪者，應諭知無罪之判決，刑事訴訟法第154 
    條第2 項、第301 條第1 項分別定有明文。
三、公訴人認被告有販賣第二級毒品罪嫌，無非以其供述、證人
    莊雅芬於警詢、偵查中之證述（見警卷第27-31頁、偵卷第2
    4-27頁）、路口監視器擷取照片（見警卷第71-72頁）及指
    認犯罪嫌疑人紀錄表（見警卷第34-53頁）為其主要論據。
四、訊據被告固承認於上開時地與證人莊雅芬見面之事實，惟堅
    決否認有何販毒情事，辯稱：案發當日是莊雅芬打電話給我
    ，相約在上開路口見面，見面時才知道她要與我合買海洛因
    ，當日我沒有與她有甲基安非他命之交易等語（見原審卷第
    36頁、第100 頁、本院卷第102頁）；原審辯護人則稱：莊
    雅芬雖於警詢及偵訊時曾對被告為不利證述，然於原審審理
    時經交互詰問，詰問初始雖仍對被告為不利證述，然其後即
    更易其詞，此應為良心發現之舉，而莊雅芬更易後證詞與被
    告所述大致相符，且觀莊雅芬近7 年來並無施用、轉讓或販
    賣第二級毒品之前案紀錄，更能佐證莊雅芬證述當日與被告
    見面後並無交易毒品之情形，且監視錄影照片亦僅能證明雙
    方曾於當日有相約見面，並不足以為本案認定犯罪之佐證證
    據，應為無罪之諭知等語（見原審卷第189 頁）。
五、施用毒品者所稱其向某人買受、轉讓毒品之指證，不得作為
    有罪判決之唯一證據，仍須調查其他必要之證據，以察其是
    否與事實相符。良以毒品買受者之指證，依毒品危害防制條
    例第17條第1 項規定，供出毒品來源而破獲者，減輕或免除
    其刑，其憑信性於通常一般人已有所懷疑，縱自形式上觀察
    ，並無瑕疵，其真實性仍有待其他必要證據加以補強。所謂
    必要之補強證據，固不以證明販賣毒品犯罪構成要件之全部
    事實為必要，但以與施用者之指證具有相當之關聯性，經與
    施用者之指證綜合判斷，已達於通常一般人均不致有所懷疑
    ，而得確信施用者之指證為真實者，始得為有罪之認定（最
    高法院108 年度台上字第4141號判決意旨參照）。經查：
  ㈠被告與莊雅芬於109 年2 月21日晚間10時57分許，分別駕駛
    車牌號碼0000-00 號自用小客車及騎乘車牌號碼000-000 號
    普通重型機車，相約於嘉義市○○○街與○○○街路口見面，且莊
    雅芬進入被告駕駛之汽車內交談等情，業據莊雅芬證述明確
    （見警卷第27-31頁、偵卷第24-27頁），並有路口監視器擷
    取照片4 張可佐（見警卷第71-72頁），且為被告所不爭執
    ，此部分固堪認定為實。
  ㈡關於被告是否於上開時地販賣1000元之甲基安非他命1包給莊
    雅芬之情，證人莊雅芬歷次證述如下：
  ⒈於警詢及偵查中證述：我於109 年2 月21日晚間10時57分許
    ，與被告相約在○○○街及○○○街口，我見到被告駕駛之汽車停
    在路邊，我即將機車停在旁邊進入被告車上，向被告以1000
    元購買甲基安非他命1 包。因被告曾向我借2000元，所以我
    向被告購毒之1000元是以債權抵債方式完成交易等語（見警
    卷第28頁、偵卷第25頁）。
  ⒉於原審交互詰問時證述：案發當日我與被告相約要討論合資
    購買海洛因之事，我在被告車上詢問被告是否都沒有東西，
    被告向我表示有一批「硬的」不錯，我就向被告稱要買1000
    元的甲基安非他命，但我身上沒有錢因此積欠1000元價金等
    語（見原審卷第105-107 頁）；嗣經原審補充訊問時則改稱
    ：當日我在被告車上是與被告討論共同購買1 兩海洛因之事
    ，被告詢價後稱原本是14萬元但已漲價至20幾萬元，被告沒
    有錢可以跟我一起購買，我也想說我也無法購買。警詢時我
    有向員警表示當天見面確實只有這樣而已，警察叫我不要再
    亂講並表示若我沒有指證向被告購買毒品，就要辦我與被告
    共同販賣毒品，因此我才會向員警稱有向被告購買1000元之
    甲基安非他命，但實際上我根本沒有施用甲基安非他命，我
    的採尿報告也沒有甲基安非他命陽性反應，當天被告真的沒
    有在車上交付甲基安非他命給我。至於我在偵查中雖回答警
    詢筆錄實在，但這事我一直放在心裡，我才會問如果我說實
    話是否是會有偽證或誣告，但我只能陳述事實讓法院處理，
    我不知道怎麼辦等語（見原審卷第168-173 頁）。
  ⒊經勾稽比對莊雅芬先前稱有毒品交易，嗣改稱當天只是討論
    合買海洛因而無甲基安非他命之交易之情，是其前後證述內
    容扞格矛盾已存重大瑕疵，是證人莊雅芬證述內容憑信性實
    有疑慮，且卷附路口監視器擷取照片僅能佐證被告與莊雅芬
    於上開時地有相約見面之事實，然兩人見面後關於毒品交易
    之種類、數量、金額等重要過程均付之闕如而無從佐證，卷
    內復無檢察官所指被告用以與莊雅芬聯繫之微信或LINE通訊
    軟體之對話內容可資佐證，本案既查無莊雅芬所述雙方交易
    甲基安非他命犯罪事實之補強證據，自難僅憑證人莊雅芬單
    一且有瑕疵之證述及雙方見面之路口監視器擷取照片，遽為
    不利被告之認定。
六、綜上，公訴意旨所舉被告販賣甲基安非他命給莊雅芬之證據
    ，因證人莊雅芬證述有前後矛盾之瑕疵，又路口監視器擷取
    照片亦不足以佐證公訴意旨所載犯罪事實。是以，檢察官就
    被告販賣甲基安非他命給莊雅芬之犯行並無充分積極證據可
    以證明，尚無從使本院產生有罪之心證；此外，復查無其他
    積極證據足以證明被告有公訴人所指之販毒犯行，應認被告
    犯罪不能證明。
七、原審以被告犯罪不能證明而為其無罪之諭知，本院核其認事
    用法並無不當，應予維持。檢察官提起上訴意旨略以：莊雅
    芬於偵查中及原審由檢察官詰問時已明確證稱有向被告購買
    1000元之甲基安非他命屬實，嗣雖改稱其到案發地點係與被
    告談論合買海洛因等語，惟合海洛因以微信或LINE通訊軟體
    聯絡即可，何必大費周章驅車到案發現場？是莊雅芬於原審
    嗣後改稱之詞，顯不可採；且莊雅芬一旦海洛因之毒癮發作
    ，亦可轉買甲基安非他命以緩解毒癮，因此其2人見面絕非
    僅談論合買海洛因，其等必有甲基安非他命之交易甚明，況
    原審亦未傳喚製作筆錄之警員以查明證人莊雅芬有無遭不當
    之詢問，原審遽為被告有利之認定，容有違背論理及經驗法
    則之違誤云云。惟按證據之證明力，事實審法院本有斟酌取
    捨之自由判斷職權，倘已就卷內所有證據依法調查，本於調
    查所得之心證取捨判斷，且與經驗、論理及相關證據法則無
    違，當事人即不得漫加任意指摘。本件原審判決綜合調查證
    據所得及全案辯論意旨，對於證人莊雅芬所證不僅存有瑕疵
    ，復無其他補強證據可資佐證，資為被告有利之認定，已於
    理由內詳予剖析論敘，並就檢察官之舉證為何尚不足以嚴格
    證明被告有本件被訴販毒罪嫌之犯行，因而為被告無罪之諭
    知，亦說明其取捨證據及得心證之理由綦詳，核其論斷尚無
    違經驗、論理及相關證據法則。再者，本院認本案可否認定
    被告有無販毒之事實，其重點端在於有無補強證據可資補強
    證人莊雅芬指證之真實性。本件雖依卷內資料顯示，被告有
    與證人莊雅芬相約於巷口會面，然此並不足當作被告販毒的
    補強證據。又檢察官認莊雅芬一旦海洛因之毒癮發作，亦可
    轉買甲基安非他命以緩解毒癮，然此為檢察官之推測，並無
    證據可以證明。另證人莊雅芬於警詢及偵查中已證稱有向被
    告購買甲基安非他命乙情，原審並未認定其遭到檢警不當訊
    問之情，而係認其於警偵訊及審判中所證之內容，存有矛盾
    ，復無補強證據可資證明被告之犯罪事實，而為被告有利的
    認定，因此，本案自無傳喚警員以查明證人有無遭不當詢問
    之必要（檢察官亦未為此項聲請）。綜上，檢察官上訴為無
    理由，應予駁回。
據上論結，應依刑事訴訟法第368條，判決如主文。
本案經檢察官吳咨泓提起公訴，檢察官楊麒嘉提起上訴，檢察官
曾昭愷到庭執行職務。
中　　華　　民　　國　　110 　年　　2 　　月　　25　　日
                  刑事第五庭    審判長法　官  黃國永
                                      法　官  蔡川富
                                      法　官  林坤志
以上正本證明與原本無異。
檢察官如不服本判決應於收受本判決後20日內向本院提出上訴書
，其未敘述上訴理由者並得於提起上訴後20日內向本院補提理由
書(但應受刑事妥速審判法第9條規定之限制)。
本件被告不得上訴。
　　　　　　　　　　　　　　　　　　　書記官  歐貞妙
中　　華　　民　　國　　110 　年　　2 　　月　　25　　日
附錄法條：
刑事妥速審判法第9條
除前條情形外，第二審法院維持第一審所為無罪判決，提起上訴
之理由，以下列事項為限：
一、判決所適用之法令牴觸憲法。
二、判決違背司法院解釋。
三、判決違背判例。
刑事訴訟法第377條至第379條、第393條第1款規定，於前項案件
之審理，不適用之。